臺灣桃園地方法院刑事判決
111年度審訴字第553號
公  訴  人  臺灣桃園地方檢察署檢察官
被      告  蔡秉憲


上列被告因違反毒品危害防制條例案件，經檢察官提起公訴（11
0年度毒偵字第8851號）暨移送併辦（110年度偵字第40006號）
，被告於本院準備程序進行中，就被訴事實為有罪之陳述，經本
院告知簡式審判程序意旨，並聽取當事人之意見後，本院合議庭
裁定由受命法官獨任依簡式審判程序審理，判決如下：
    主  文
蔡秉憲施用第一級毒品，處有期徒刑拾月；又施用第二級毒品，
處有期徒刑陸月，如易科罰金，以新臺幣壹仟元折算壹日。
扣案如附表編號一所示之第一級毒品海洛因陸包、如附表編號二
所示之第二級毒品甲基安非他命貳包均沒收銷燬。
扣案如附表編號三所示之物均沒收。
    事實及理由
一、犯罪事實：
　  蔡秉憲前於民國109年間因施用毒品案件，經本院以109年度
    毒聲字第646號裁定送觀察、勒戒後，因認無繼續施用毒品
    之傾向，於110年5月25日執行完畢釋放出所，該案並經臺灣
    桃園地方檢察署檢察官以110年度毒偵緝字第143號為不起訴
    處分確定。詎其仍不知悛悔，基於分別施用第一級毒品海洛
    因、第二級毒品甲基安非他命之犯意，先於110年11月6日前
    某時，在新北市三重區「三合夜市」以不詳代價向真實姓名
    年籍均不詳、綽號「阿榮」之成年男子，購得如附表編號一
    、二所示之第一級毒品海洛因6包、第二級毒品甲基安非他
    命2包後，於前開觀察、勒戒執行完畢釋放後3年內之110年1
    1月6日上午某時，在桃園市○○區○○路000巷00號住處，先將
    第一級毒品海洛因置入針筒施打於手臂之方式，施用第一級
    毒品海洛因1次；復將第二級毒品甲基安非他命置入玻璃球
    燒烤再吸食煙霧之方式，施用第二級毒品甲基安非他命1次
    。嗣於110年11月6日上午6時10分許，在蔡秉憲上開住處，
    為警持本院核發之搜索票為警查獲，並扣得如附表編號一所
    示施用剩餘之第一級毒品海洛因6包、如附表編號二所示施
    用剩餘之第二級毒品甲基安非他命2 包，及其所有供其本次
    施用毒品所用如附表編號三所示之物，始查悉上情。
二、證據名稱：
　㈠被告蔡秉憲分別於警詢、檢察官訊問、本院準備程序及審理
    中之自白。
　㈡本院110年度聲搜字第1240號搜索票、桃園市政府警察局桃園
    分局搜索、扣押筆錄暨扣押物品目錄表及收據、桃園市政府
    警察局桃園分局真實姓名與尿液、毒品編號對照表（尿液編
    號：D-0000000，毒品編號：DD-0000000）、扣案物照片、
    台灣檢驗科技股份有限公司濫用藥物實驗室-台北110年11月
    29日出具之UL/2021/B0000000濫用藥物檢驗報告、如附表編
    號一、二「鑑驗報告」欄所示之鑑定書、分析報告。
　㈢扣案如附表編號一所示之第一級毒品海洛因6包、如附表編號
    二所示之第二級毒品甲基安非他命2包、如附表編號三所示
    之物。
三、論罪科刑：
  ㈠核被告所為，分別係犯毒品危害防制條例第10條第1項之施用
    第一級毒品罪、同條第2 項之施用第二級毒品罪。其施用前
    、後持有毒品之低度行為，應為施用毒品之高度行為所吸收
    ，均不另論罪。
  ㈡被告所犯上開2 罪間，犯意各別，行為互殊，應予分論併罰
    。
  ㈢臺灣桃園地方檢察署檢察官以110年度偵字第40006號移送併
    辦意旨書移送併辦之犯罪事實（即購買而持有第一級毒品海
    洛因、第二級毒品部分），與起訴書所載之犯罪事實（即施
    用第一級毒品海洛因、第二級毒品甲基安非他命部分），既
    具有上述吸收犯之實質上一罪關係，為起訴效力所及，基於
    審判不可分原則，本院自應併予審究。
　㈣依照司法院釋字第775號解釋意旨及刑事訴訟法第161條第1項
    可知，檢察官就前階段被告構成「累犯事實」負擔主張及舉
    證責任，並就後階段被告依累犯規定「加重其刑事項」負擔
    主張及說明責任，倘若檢察官未主張或具體指出累犯事實及
    加重事項之證明方法，為貫徹舉證責任之危險結果，以及刑
    事訴訟法第163條第2項但書目的性限縮以有利被告事項為限
    ，法院既基於補充性之調查地位，得斟酌個案情節，曉諭檢
    察官聲請調查證據，縱未為補充性調查，而未認定被告構成
    累犯或加重其刑，亦難謂有應調查而不予調查之違法（最高
    法院110年度台上大字第5660號裁定意旨參照）。本件檢察
    官於本院審理時並未就被告有無構成累犯之事實及加重其刑
    事項具體指出證明方法，揆諸上開意旨，本院自無從僅憑非
    屬原始資料之被告前案紀錄表，遽以依職權認定被告構成累
    犯之事實。
　㈤爰審酌被告前已因施用毒品案件經戒癮處分，本應戒絕毒癮
    ，詎其竟未能自新，仍一再施用足以導致人體機能發生依賴
    性、成癮性及抗藥性等障礙之第一、二級毒品，戕害自身健
    康，漠視法令禁制，所為誠屬不當，再衡以被告犯罪後坦承
    犯行，態度尚可，另雖本件檢察官就被告構成累犯或加重其
    刑事項並未具體指出證明方法，然本院仍可就累犯資料在刑
    法第57條第5款中予以審酌及評價（最高法院110年度台上大
    字第5660號裁定意旨參照），故本院斟酌被告前於105年間
    因施用毒品案件，經本院以105年度審訴字第1282號判決判
    處有期徒刑10月確定；於106年間因施用毒品案件，經本院
    以106年度審訴字第470號判決判處有期徒刑10月確定，上開
    2案另經本院以106年度聲字第3643號裁定，定應執行刑為有
    期徒刑1年6月確定，經入監執行後，於107年8月21日假釋出
    監，所餘刑期交付保護管束，於107年12月2日縮短刑期後假
    釋期滿，未經撤銷假釋，其未執行之刑，以已執行論而執行
    完畢之素行不佳，有臺灣高等法院被告前案紀錄表1份可參
    ，並斟酌被告之犯罪動機、情節及所生危害暨其生活及經濟
    狀況、素行、年紀及智識程度等一切情狀，分別量處如主文
    所示之刑，並就施用第二級毒品罪諭知易科罰金之折算標準
    ，以示懲儆。
四、沒收：
　㈠扣案如附表編號一所示之米白色粉末2包、米白色檢品4包、
    如附表編號二所示之白色透明結晶2包，經送驗結果，確分
    別檢出第一級毒品海洛因、第二級毒品甲基安非他命成分，
    此有附表編號一、二「鑑驗報告」欄所示之鑑定書、分析報
    告等在卷可考，自分屬毒品危害防制條例第2條第2項第1、2
    款所管制之第一、二級毒品。又該第一級毒品海洛因6包、
    第二級毒品甲基安非他命2包，均係被告本案施用毒品所剩
    餘，業經被告於本院準備程序中供陳明確（見本院卷第91頁
    ），不問屬於被告與否，均應依毒品危害防制條例第18條第
    1 項前段規定宣告沒收銷燬之，又因以現今所採行之鑑驗方
    式，包裝袋仍會殘留微量毒品而無法將之完全析離，應概認
    屬毒品之部分，一併予以沒收銷燬。至採樣化驗部分，既已
    驗畢用罄而滅失，自無庸再予宣告沒收銷燬。
　㈡扣案如附表編號三所示之物，均為被告所有，且為供或預備
    供本案施用毒品犯行所用之物，亦經被告於本院準備程序中
    供明在卷（見本院卷第91頁），爰均依刑法第38條第2 項前
    段規定宣告沒收。
　㈢扣案如附表編號四所示之物，被告雖坦承為其所有，惟本院
    查無證據證明係為供被告本次施用毒品所用之物，自不得宣
    告沒收。
　㈣至扣案如附表五所示之粉末，經送驗結果未檢出毒品危害防
    制條例所列毒品成分，有附表五「鑑驗報告」欄所示鑑定書
    可稽，是該粉末非屬違禁物，本院查無證據證明係為供被告
    本次施用毒品所用之物，自不得宣告沒收，附此敘明。
五、應依刑事訴訟法第273條之1第1項、第299條第1項前段、第3
    10條之2、第454條第1項，毒品危害防制條例第10條第1 項
    、第2項、第18條第1項前段，刑法第11條、第41條第1項前
    段、第38條第2項前段，判決如主文。
六、如不服本判決應於收受判決後20日內向本院提出上訴書狀，
    並應敘述具體理由。其未敘述上訴理由者，應於上訴期間屆
    滿後20日內向本院補提理由書（均須按他造當事人之人數附
    繕本）「切勿逕送上級法院」。
本案由檢察官徐銘韡提起公訴，經檢察官李孟亭到庭執行職務。
中　　華　　民　　國　　111 　年　　8 　　月　　19　　日
                  刑事審查庭  法　官　李雅雯
以上正本證明與原本無異。
如不服本判決應於收受判決後20日內向本院提出上訴書狀，並應
敘述具體理由。其未敘述上訴理由者，應於上訴期間屆滿後20日
內向本院補提理由書（均須按他造當事人之人數附繕本）「切勿
逕送上級法院」。
　　　　　　　　　　　　　　　書記官　沈詩婷  
中　　華　　民　　國　　111 　年　　8 　　月　　22　　日
附錄本案論罪科刑法條：
毒品危害防制條例第10條
施用第一級毒品者，處6 月以上 5 年以下有期徒刑。
施用第二級毒品者，處3 年以下有期徒刑。 
附表
編號 物品名稱 數量 檢出成分及用途 鑑驗報告 一 米白色粉末 貳包（驗前淨重合計陸點陸柒公克，純度84.43％，純質淨重合計伍點陸參公克，驗餘淨重合計陸點陸陸公克）。    第一級毒品海洛因，供被告本次施用剩餘所持有之第一級毒品海洛因。 法務部調查局濫用藥物實驗室110年11月30日調科壹字第11023015740號鑑定書（驗前純質淨重合計8.09公克）。  米白色檢品 肆包（驗前淨重合計捌點貳玖公克，純度29.66％，純質淨重合計貳點肆陸公克，驗餘淨重合計捌點貳玖公克）。      二 白色透明結晶 貳包（驗前淨重合計貳拾貳點肆捌柒公克，純度82％，純質淨重合計壹拾捌點壹參伍公克，驗餘淨重合計貳拾貳點肆參壹公克）。    檢出第二級毒品甲基安非他命成分，供被告本次施用剩餘所持有第二級毒品甲基安非他命 台灣尖端先進生技醫藥股份有限公司毒品原物鑑定實驗室毒品證物鑑定分析報告。 三 注射針筒 壹批。 被告所有，供本案施用毒品所用之物。   吸食器 壹個。    削尖吸管 肆個。    分裝袋 壹批。    分裝夾鏈袋 壹批。    電子磅秤 貳臺。   四 IPHONE廠牌行動電話 1支 被告所有，非供本案施用毒品所用之物。   帳冊 2本   五 粉末 2包 未檢出毒品成分。 法務部調查局濫用藥物實驗室110年11月30日調科壹字第11023015740號鑑定書